【裁判字號】    97,訴,459
【裁判日期】    970616
【裁判案由】    侵權行為損害賠償
【裁判全文】
臺灣高雄地方法院民事判決               97年度訴字第459號
原      告  己○○○
            甲○○
            庚○○
            丁○○
            戊○○
兼上五人共  癸○
同訴訟代理人
被      告  辛○○
上列當事人間請求侵權行為損害賠償事件，原告提起刑事附帶民
事訴訟，經刑事庭裁定移送前來，本院於民國97年6 月2 日言詞
辯論終結，判決如下：
    主      文
被告應給付附表編號一至六所示之原告如附表編號一至六給付金
額欄所示之金額及利息欄所示之利息。
訴訟費用由被告負擔。
本判決第一項於原告分別以附表編號一至六供擔保金額欄所示之
金額為被告供擔保後，得假執行。但被告如於假執行程序實施前
，各以附表編號一至六反供擔保金額欄所示之金額為原告預供擔
保，得免為假執行。
    事實及理由
一、原告起訴主張：被告丙○○、乙○○、壬○○（以上被告均
    另以裁定駁回）及被告辛○○於民國92年10月間，向原告謊
    稱新華企業投資集團有限公司（下稱新華公司）之未上市股
    票將於93年5 月底前公開上市，上市後將獲利豐厚，如屆期
    未上市，可退還購買金額並加計10％之違約金，致附表編號
    1 至6 之原告陷於錯誤，分別購買新華公司普通股股票各21
    ,000 股 、21,000股、21,000股、6,000 股、12,000股、75
    ,000 股 ，並分別給付買賣價款新台幣（下同）1,176,000
    元、1,176,000 元、1,176,000 元、336,000 元、672,000
    元、4,200,000 元。嗣因新華公司遲未在美國公開上市，復
    未履行買回承諾，原告始知此為被告辛○○及丙○○、張雅
    婷、壬○○募集資金之詐騙手法，原告均因被告之詐騙行為
    而購買新華公司股票，受有給付價款之損害，爰依民法侵權
    行為之法律關係，聲明請求：(一)被告辛○○應給付（原告本
    請求連帶給付，惟其餘被告業經裁定駁回，故原告聲明不贅
    載連帶）附表編號1 至6 之原告給付金額欄所示之金額，及
    均自95年4 月22日起至清償日止，按年利率5 ％計算之利息
    。(二)原告願供擔保請准宣告假執行。
二、被告辛○○則以：願以每股18元計算加計10％利息向原告買
    回新華公司股票，如原告不接受上開買回條件，新華公司將
    於96年4 月10日在香港上市，原告可拿華新公司股票兌換等
    語為辯。
三、兩造不爭執事項：
  (一)附表編號1 至6 之原告，分別購買新華公司普通股股票各21
    ,000 股 、21,000股、21,000股、6,000 股、12,000股、75
    ,000 股 ，並分別給付買賣價款1,176,000 元、1,176,000
    元、1,176,000 元、336,000 元、672,000 元、4,200,000
    元。
  (二)原告係將購買新華公司股票之款項交付予丙○○、張婷娟、
    張偉志。
  (三)被告辛○○、丙○○、乙○○因違反證券交易法，經本院以
    94年度訴字第2496號刑事判決各判處有期徒刑3 年2 月、1
    年6 月、1 年6 月，辛○○等人提起上訴，由台灣高等法院
    高雄分院以96年度上訴字第2430號案件審理中。
四、本件經整理並協議簡化爭點後，兩造均同意本件之爭點為：
    被告辛○○應否對原告負侵權行為損害賠償責任？原告得請
    求賠償之金額若干？
五、得心證理由：
  (一)被告辛○○係澤丕行銷管理顧問公司（下稱澤丕公司）負責
    人，早於91年4 月2 日即與在香港成立之新華企業投資集團
    有限公司（SUN HWA ENTERPRISEINVESTMENTHOLDINGL IMITE
    D ，下稱香港新華公司），簽定承銷授權書，由香港新華公
    司授權澤丕公司負責承銷新華公司百分之49股權，計6,860
    萬股，並授權被告辛○○全權代表新華公司執行規劃、辦理
    有關上述股票之全部承銷業務及公證手續，並承認被告辛○
    ○就上述授權行為所簽署之一切法律文件有效，而此份授權
    書並於92年8 月25日經台灣台北地方法院所屬民間公證人謝
    永誌公證之情，有證人謝永誌所提出之承銷授權書備忘錄、
    授權書、公證書、公證請求書、楊一江護照影本（見本院94
    年度訴字第2496號刑事卷三248 、271 頁以下）在卷可憑，
    是以被告辛○○所經營之澤丕公司本即受託承銷新華公司股
    份，被告辛○○本人亦受託處理上開承銷事宜，堪以認定。
  (二)被告辛○○確係經訴外人喻建民之介紹委託蘋果星球國際資
    訊流通事業股份有限公司（下稱蘋果星球公司）旗下之冠輝
    、悅豪、廣翰、尚揚公司（上揭旗下公司全銜於茲不贅）代
    銷新華公司股票，業經證人喻建民即蘋果星球公司負責人到
    庭證稱：伊於91年下旬經友人陳麒任介紹認識被告辛○○，
    覺得被告辛○○說的這檔股票不錯，就介紹合作的冠輝、悅
    豪、廣翰、尚揚等公司幫新華公司賣股票，每單位好像是15
    00股或3000股，賣9 萬8 千元，而底價為2 萬8 千元，伊本
    人並沒有購買新華股票，亦未與被告辛○○簽立附買回暨買
    賣協議書，或未同意被告辛○○以每股18元買回等語（見本
    院94年度訴字第2496號刑事卷八43頁以下）。又投資人購買
    新華公司股票時，均在被告辛○○制定之附買回暨買賣協議
    書上簽名，由冠輝等銷售公司匯集後，交由被告辛○○轉送
    至香港新華公司交楊一江蓋章簽約，為被告辛○○自承，此
    觀卷附各份附買回暨買賣協議書影本上均為投資人及香港新
    華公司代表人楊一江之署名亦可佐證，是以本件原告購買新
    華公司股票之買賣契約顯係存在於原告與被告辛○○代理之
    新華公司間，並非冠輝等銷售公司。
  (三)被告辛○○復委任公證人謝永誌為上開附買回暨買賣協議書
    為公證，此亦為被告辛○○自承，並經證人謝永誌到庭證述
    明確。謝永誌證稱：本件公證書是受新華公司監察人被告辛
    ○○委託製作，因為被告辛○○說有些股份或股票要找太平
    洋證券公司辦理交割，交割前與買受人有份協定書，希望能
    保障買受人之權益等語（見本院94年度訴字第2496號刑事卷
    三201 頁以下）。可知被告辛○○雖非直接負責新華公司股
    票之銷售業務，惟其制定附買回暨買賣協議書交予冠輝等銷
    售公司作為與投資大眾締約之用，並轉送或代理新華公司與
    投資大眾直接簽定買賣契約，更委託公證人及證券公司處理
    契約公證及股票交割事宜，所為均屬有價證券之公開招募買
    賣行為。不論其與冠輝等銷售公司是否存有「代銷」合約，
    被告辛○○有參與新華公司股票之公開招募行為甚明。
  (四)被告辛○○曾於91年10月31日至華振公司會議室為蘋果星球
    旗下各公司業務人員說明新華公司上市流程及計劃，業經被
    告丙○○證述明確（本院94年度訴字第2496號刑事卷七頁10
    7 以下），並有被告辛○○依被告丙○○提出光碟影片製作
    之譯文在卷可憑（本院94年度訴字第2496號刑事卷二225 頁
    以下）。而被告辛○○曾多次於新華公司召開之法人說明會
    、各大媒體及為新華投資人召開之業務說明會中宣稱新華公
    司將於美股「道瓊」上市掛牌，並於92年2 月22日於業務說
    明會提及：「目前IPO 的程序是承銷商都在等我，2003年8
    月時，我會帶我們的總裁楊一江及董事以及台灣目前『承銷
    』的幾個高級幹部，我們一起到美國的紐約直接進去NYSE，
    在某天的9:30，你就可以看到我們敲鐘的儀式，宣示股市開
    始，一般給客人來敲就是宣告我們要來上市了，我們會上所
    有美國的各大媒體雜誌，時間就訂在八月的中旬，目前楊一
    江在辦他的簽證，因為他是中華人民共和國，身分上有問題
    ，因摩根使坦利已提出邀請，所有一切應該沒有問題．．．
    」有被告辛○○所製作之上開光碟譯文在卷可查（本院94年
    度訴字第2496號刑事卷二第229 頁以下）。可知被告辛○○
    確有對投資人宣稱新華公司將於美國紐約證券交易所（NYSE
    ）掛牌上市，且係委託摩根士丹利公司為證券承銷商云云。
  (五)惟查，關於美國紐約證券交易所美國企業權益證券之上市標
    準（詳細規範參NYSE Listing Campany Manual 第102 節）
    ：(一)首次公開發行公司之股權分散標準：在美國持有一交易
    單位之股東人數達400 人以上，且公眾持股數達0000000 股
    。(二)首次公開發行公司之市值標準均應達60,000,000美元，
    (三)財務標準應符合下列任一測試：1.獲利能力測試（Earnin
    gs Test） ：調整後之繼續營業部門稅前淨利最近三個會計
    年度均為正數且合計達10,000,000美元以上，暨最近兩個會
    計年度均至少2,000,000 美元；或調整後之繼續營業部門稅
    前淨利最近三個會計年度合計達12,000,000美元以上，最近
    一個會計年度至少5,000,000 美元，且未來一個會計年度至
    少2,000,000 美元。2.價值或收入測試（Valuation/Revenu
    e Test）：(1)現金流量測試：市值（global market capita
    lization）至少50,000,000美元，最近12個月營業收入至少
    000000000 美元，且最近三個會計年度營業活動產生淨現金
    流入且合計至少25,000,000美元，或(2)純價值收入測試：市
    值至少750,000,000 美元，且最近一個會計年度營業收入至
    少75,000,000美元。3.聯屬公司測試（Affiliated Company
    Test）：市值至少500,000,000 美元，營運至少12個月，母
    公司或聯屬公司是經營良善之上市公司，且母公司對申請公
    司保有相當之控制能力或申請公司對聯屬公司具有相當之控
    制能力，此經本院刑事庭依職權函詢明確，有臺灣證券交易
    所股份有限公司95年12月18日台證上字第0950033000號函在
    卷可憑（本院94年度訴字第2496號刑事卷六96頁以下）。而
    被告辛○○業自承伊為於美國上市始於92年11月24日在美國
    德拉瓦州設立新華投資控股公司（警卷28頁以下），並通知
    投資人寄回開曼新華股權憑證再以1 比2 之比例換為美國新
    華公司股票之情，則依上開美國紐約證券交易所之上市標準
    ，該美國新華公司不過為剛成立之紙上公司，如何能達上開
    股權分散標準（股東多在台灣）、獲利能力測試、價值或收
    入測試等標準，甚至其母公司即香港新華公司亦非上市公司
    ，亦顯不能達到聯屬公司之測試標準，亦即上開美國新華公
    司根本無在美國紐約證券交易所上市之可能甚明。又香港摩
    根士丹利添惠亞洲有限公司亦從未與香港新華企業投資集團
    有限公司往來，亦經本院刑事庭向台灣摩根士丹利證券股份
    有限公司查詢明確，有該公司95年12月5 日 (95) 摩證法字
    第24號函在卷可查（本院94年度訴字第2496號刑事卷六95頁
    ）。是以被告辛○○大肆向投資人吹噓新華公司即將在美國
    上市，經摩根士丹利公司承銷，每股承銷價格最低為5 美元
    云云，全屬不實事項，其詐欺之意至為明確。
  (六)綜上所述，被告辛○○受託承銷新華公司股份事宜，明知新
    華公司無在美國上市之可能且亦未經摩根士丹利公司承銷，
    摩根士丹利公司更無表示每股承銷價格最低為5 美元等情，
    卻仍利用訴外人喻建民之介紹委託蘋果星球旗下之公司代銷
    新華公司股票，並多次向業務人員及投資人灌輸上開不實情
    節，且投資人購買新華公司股票時，均在被告辛○○制定之
    附買回暨買賣協議書上簽名，由冠輝等銷售公司匯集後，交
    由被告辛○○轉送至香港新華公司交楊一江蓋章簽約，是被
    告辛○○顯有施用詐術使原告陷於錯誤而交付財物。又附表
    編號1 至6 之原告，分別購買新華公司普通股股票各21,000
    股、21,000股、21,000股、6,000 股、12,000股、75,000股
    ，並分別給付買賣價款1,176,000 元、1,176,000 元、1,17
    6,000 元、336,000 元、672,000 元、4,200,000 元等情已
    如上述，原告因被告辛○○之詐欺侵權行為而受有上揭財產
    上損害亦堪認定，被告辛○○對此自應負損害賠償之責。又
    被告辛○○雖以：願用每股18元計算加計10％利息向原告買
    回新華公司股票，如原告不接受上開買回條件，新華公司將
    於96年4 月10日在香港上市，原告可拿華新公司股票兌換云
    云為辯，惟原告請求之原因事實為侵權行為並非契約，故該
    附買回暨買賣協議書上之條款約定並不影響被告辛○○應負
    之侵權行為責任範圍，附此敘明。
六、從而，原告依侵權行為法律關係請求被告辛○○應給付附表
    編號1 至6 之原告給付金額欄所示之金額，及均自95年4 月
    22日起至清償日止，按年利率5 ％計算之利息，應予准許。
七、兩造陳明願供擔保請為宣告假執行或免為假執行，經核均與
    規定相符，爰分別酌定相當之擔保金額予以宣告。
八、本件事證已臻明確，兩造其餘主張、陳述及所提之證據，經
    審酌後，認與本件判決結果並無影響，爰不一一論列，附此
    敘明。
九、結論：本件原告之訴為有理由，依民事訴訟法第78條、第39
    0 條第2 項、第392 條第2 項，判決如主文。
中    華    民    國    97    年    6     月    16    日
          民事第四庭    法  官  黃宣撫
以上證明與原本無異。
如不服本判決，應於判決送達後20日內向本院提出上訴狀並表明
上訴理由，如於本判決宣示後送達前提起上訴者，應於判決送達
後10日內補提上訴理由書（須附繕本）。
中    華    民    國    97    年    6     月    17    日
                        書記官  王美玲
附表：
┌───┬────┬───────┬─────────┬─────┬─────┐
│編 號 │原  告  │給付金額（新台│   利息（新台幣） │供擔保金額│反供擔保金│
│      │        │幣）          │                  │          │額        │
├───┼────┼───────┼─────────┼─────┼─────┤
│  1   │己○○○│壹佰壹拾柒萬陸│自95年4 月22日起至│參拾玖萬貳│壹佰壹拾柒│
│      │        │仟元          │清償日止按年息百分│仟元      │萬陸仟元  │
│      │        │              │之五計算之利息    │          │          │
├───┼────┼───────┼─────────┼─────┼─────┤
│  2   │甲○○  │壹佰壹拾柒萬陸│自95年4 月22日起至│參拾玖萬貳│壹佰壹拾柒│
│      │        │仟元          │清償日止按年息百分│仟元      │萬陸仟元  │
│      │        │              │之五計算之利息    │          │          │
├───┼────┼───────┼─────────┼─────┼─────┤
│  3   │庚○○  │壹佰壹拾柒萬陸│自95年4 月22日起至│參拾玖萬貳│壹佰壹拾柒│
│      │        │仟元          │清償日止按年息百分│仟元      │萬陸仟元  │
│      │        │              │之五計算之利息    │          │          │
├───┼────┼───────┼─────────┼─────┼─────┤
│  4   │丁○○  │參拾參萬陸仟元│自95年4 月22日起至│壹拾壹萬貳│參拾參萬陸│
│      │        │              │清償日止按年息百分│仟元      │仟元      │
│      │        │              │之五計算之利息    │          │          │
├───┼────┼───────┼─────────┼─────┼─────┤
│  5   │戊○○  │陸拾柒萬貳仟元│自95年4 月22日起至│貳拾貳萬肆│陸拾柒萬貳│
│      │        │              │清償日止按年息百分│仟元      │仟元      │
│      │        │              │之五計算之利息    │          │          │
├───┼────┼───────┼─────────┼─────┼─────┤
│  6   │癸○    │肆佰貳拾萬元  │自95年4 月22日起至│壹佰肆拾萬│肆佰貳拾萬│
│      │        │              │清償日止按年息百分│元        │元        │
│      │        │              │之五計算之利息    │          │          │
└───┴────┴───────┴─────────┴─────┴─────┘


司法院資訊處製作；財團法人民間司法改革基金會備份。
